【裁判字號】    97,訴,2051
【裁判日期】    971231
【裁判案由】    清償債務
【裁判全文】
臺灣桃園地方法院民事判決              97年度訴字第2051號
原      告  乙○○
                        號12.
被      告  甲○○
上列當事人間請求清償債務事件，原告就本院97年度簡上字第68
0號傷害案件提起附帶民事訴訟（97年度簡上附民字第35 號），
經本院刑事庭裁定移送前來，於民國97年12月25日言詞辯論終結
，本院判決如下：
    主  文
被告應給付原告新台幣壹拾萬陸仟壹佰拾壹元及自民國九十七
年九月十三日起至清償日止，按週年利率百分之五計算之利息。
訴訟費用由被告負擔百分之十九，餘由原告負擔。
本判決第一項得假執行。
原告其餘假執行之聲請駁回
    事實及理由
一、本件原告起訴主張：被告於民國96年11 月21日凌晨2時10分
    許，在桃園縣蘆竹鄉○○○路276 號前，因其與友人共同搭
    乘原告所駕駛之營業用小客車，雙方因賠付清理費用起爭執
    ，被告竟基於傷害他人身體犯意，徒手毆打原告之頭部及臉
    部，致使原告受有頭部外傷、右側肩部、左手挫傷及右側手
    腕擦傷之傷害。而被告前揭所為傷害之犯行，經本院刑事庭
    97年度桃簡字第685號判決有罪，判處拘役59 天，復公訴檢
    察官不服提起上訴，而經本院同庭以97年度簡上字第680 號
    判決駁回其上訴而告確定。按行為人對於侵權行為之事實明
    知並有意使其發生者，即為故意。本件被告係因賠付清理費
    用起爭執，而徒手毆打原告，致生原告前述受傷之結果，是
    被告之行為與原告受傷之結果間，具有相當因果關係，被告
    自應負侵權行為損害賠償之責。則被告應賠償汽車清潔費用
    新台幣（下同）500 元、醫療費用50,000元、眼鏡及手機修
    理費用10,000元及原告自本件傷害事件發生後，對於酒醉乘
    客或夜間搭乘之青年即心生偎懼而不敢載客，已使原告精神
    上受到嚴重的傷害，並因此而造成原告營業上之損失，故請
    求500,000 元之精神慰撫金。為此，爰依侵權行為之法律關
    係，提起本件訴訟，並聲明：(一)被告應給付原告560,500 元
    ，及自刑事附帶民事起訴狀繕本送達日翌起至清償日止，按
    年息5%計算之利息。(二)願供擔保，請准為假執行之宣告。
二、被告則以：被告自承有為前述毆打原告之行為，對於原告本
    件賠償金之請求，凡是有提出收據其均願意賠償，而就精神
    慰撫金部分，原告請求金額過高等情置辯，並聲明：駁回原
    告之訴。
三、本件原告起訴主張：被告於上揭時地，毆打其致其受有頭部
    外傷、右肩及左手挫傷、右肘擦傷之情，為被告所不爭執，
    並有原告提出之診斷證明書1 紙為證，原告此部分之主張堪
    信為真實。
四、按因故意或過失，不法侵害他人之權利者，負損害賠償責任
    。民法第184 條第1 項前段定有明文。本件因被告之故意毆
    打原告受傷，被告自應對原告負損害賠償責任。茲就原告請
    求之各項損害分別審酌如下：
    (一)醫療費用：
      原告主張其因受傷治療而支出共計50,000元之情，並提出
      醫療費用收據為證。為被告僅對原告提出醫療費用收據所
      載之金額共6,131 元不爭執，至於逾此部分之請求，因原
      告未提出收據證明，被告則否認。經查：逾6,131 元部分
      之請求，原告復未舉證以實其說，故原告請求逾6,131 元
      部分部分即屬無據。
    (二)汽車清潔費用及眼鏡手機修理費用：
      刑事法院之職權僅在認定犯罪事實之有無，例外就附帶民
      事訴訟為審判時，亦必須以刑事判決所認定之事實為依據
      （刑事訴訟法第五百條參照），除此之外之一切非犯罪事
      實在法律上之評價究為民事不法行為，亦或行政秩序不法
      行為，均非刑事法院所得審究。因此刑事訴訟法第四百八
      十七條第一項所稱之因犯罪而受損害之人，必須是其個人
      私權，因起訴之犯罪事實之侵害，致生損害者始得提起。
      本件原告主張之汽車清潔費500 元、眼鏡及手機修理費用
      10,000元，均非刑事法院認定之傷害犯罪，是此部分之附
      帶民事訴訟，與法不合，經本院當庭諭知是否追加，原告
      並未依法追加，本院自不得審理，故原告此部分之請求即
      擒無據。
    (三)精神慰撫金：
      原告遭受被告毆打受有頭部外傷、右肩及左手挫傷、右肘
      擦傷等傷害，致受有精神上之損害，本院審酌兩造之身分
      、資力、原告受害之程度，認原告於十萬元範圍內之請求
      為適當，逾此部分，則非有據。
    (四)綜上所述，本件原告可請求之金額為106,131 元（醫療費
      用6,131 元＋慰撫金100,000 元）。
五、從而，原告依侵權行為損害賠償之法律關係所得請求被告應
    給付原告106,131 元，及自起訴狀繕本送達之翌日（即97年
     9月13日）起，至清償日止，按年息百分之五計算之利息，
    為有理由，應予准許，逾此部分之請求為無理由，應予駁回
    。本件所命給付金額為50萬元以下，應依民事訴訟法第389
    條第1 項依職權宣告得予假執行。至於原告敗訴部分，假執
    行之聲請亦失所附麗，應併予駁回。
六、據上論結，本件原告之訴一部為有理由，一部為無理由，爰
    依民事訴訟法第79條、第389條第1項，判決如主文。
中    華    民    國    97    年    12    月    31    日
                  民事第一庭    法  官  吳爭奇
以上正本係照原本作成。
如對本判決上訴，須於判決送達後20日內向本院提出上訴狀。
中    華    民    國    98    年     1    月     5    日
                                書記官  梁麗雲


司法院資訊處製作；財團法人民間司法改革基金會備份。
